臺灣屏東地方法院民事裁定　　　　　　　99年度聲繼字第16號
聲　明　人　伏祥玉
代　理　人　黃才盛
上列當事人間聲明繼承遺產事件，本院裁定如下：
    主  文
聲明駁回。
程序費用新臺幣壹仟元由聲明人負擔。
    理  由
一、本件聲明意旨略以：被繼承人伏少盤（男，民國○○年○ 月○
    日出生，身分證統一編號：Ｚ000000000號），原設籍居住在
    屏東縣內埔鄉○○村○○路627 巷10號，於96年12月8 日死
    亡。聲請人為被繼承人之養子，依法對其遺產有繼承權，爰
    依台灣地區與大陸地區人民關係條例第66條規定具狀表示繼
    承。又因甫得知辦理方法而時間緊迫，目前正辦理各項公證
    手續，爰先檢附居民身分證及戶口名簿影本，其他資料容後
    補正等語。
二、按繼承，因被繼承人死亡而開始，民法第1147條定有明文。
    次按大陸地區人民依本條例第六十六條規定繼承台灣地區人
    民之遺產者，應於繼承開始起三年內，檢具下列文件，向繼
    承開始時被繼承人住所地之法院為繼承之表示：一聲請書。
    二被繼承人死亡時之全戶戶籍謄本及繼承系統表。三符合繼
    承人身分之證明文件，台灣地區與大陸地區人民關係條例施
    行細則第59條第1 項亦規定甚明。準知，大陸地區人民聲明
    繼承台灣地區人民之遺產者，自應提出足以證明符合繼承人
    身份之文件，始足當之，否則即不能以自居繼承人地位聲明
    繼承。又所謂收養，係指收養他人之子女為子女，使本不具
    親子關係之收養人與被收養人成立擬制血親關係之身分行為
    ，關係收養人、被收養人權利義務至鉅，故民法第1079條特
    別規定收養行為需以書面為之，並向法院聲請認可始足成立
    ，以示慎重。
三、查本件聲明人主張其係被繼承人之養子，聲請表示繼承被繼
    承人伏少盤之遺產，然未提出其為伏少盤之養子之相關證明
    文件。經本院於100 年3 月24日裁定命其於30日內補正，並
    已於100 年3 月31日寄存送達於聲明人之代理人，依民事訴
    訟法第138 條第2 項規定，已於同年4 月10日生送達效力。
    惟聲明人迄未遵裁定本旨補正，已有未合。
四、本院再依職權向屏東縣後備指揮部、行政院退除役官兵輔導
    委員會屏東縣榮民服務處、內政部入出國及移民署函查被繼
    承人之親屬關係表、與大陸親人往來書信及赴大陸探親相關
    資料，查知被繼承人伏少盤申報之親屬僅有父親伏在陳、母
    親伏其氏二人，並無承認有收養聲明人為養子之關係存在；
    而聲請人與被繼承人伏少盤往來書信內容中，聲請人均稱被
    繼承人伏少盤為「叔父」、「三叔」，並自稱「侄」，同無
    得證明有收養關係。另查亦無被繼承人伏少盤前往大陸地區
    探親相關資料等情，有屏東縣後備指揮部99年12月29日後屏
    東動字第09990005736 號函、行政院退除役官兵輔導委員會
    屏東縣榮民服務處99年12月27日屏縣處字第0990006812號函
    檢送之行政院退除役官兵輔導委員會屏東縣榮民服務處榮民
    基本資料、單身榮民親屬關係表及書信4 封、內政部入出國
    及移民署99年12月23日移署資處純字第0990186495號函檢送
    之被繼承人入出國紀錄相關資料影本在卷可稽。該等文件及
    書信均未能證明聲請人係被繼承人之養子，並審酌聲明人與
    被繼承人若係養父子至親，衡情應無刻意隱匿之理，足認聲
    明人所提資料與事實並不符合，故無得認定聲明人為被繼承
    人之養子而得為繼承人。綜上說明，其聲明繼承為無理由，
    應予駁回。
五、依非訟事件法第21條第1 項前段、第24條第1 項，民事訴訟
    法78條，裁定如主文。
中    華    民    國   100    年    5     月    31    日
                      家事法庭法  官  朱盈吉
正本係照原本作成。
如不服本裁定應於送達後10日內向本院提出抗告狀。
中    華    民    國   100    年    5     月    31    日
                              書記官  蔡明株